【裁判字號】    92,訴,1059
【裁判日期】    921225
【裁判案由】    國幣懲治條例等
【裁判全文】
臺灣板橋地方法院刑事判決                        九十二年度訴字第一五九號
    公  訴  人  臺灣板橋地方法院檢察署檢察官
    被      告  丙○
右列被告因偽造文書案件，經檢察官提起公訴（九十一年度偵字第一二七七四號），
乙○合議庭裁定依簡式審判程序，判決如左：
    主  文
丙○共同偽造公印文，處有期徒刑肆月，如易科罰金，以參佰元折算壹日。
偽造之「杜世柔」國民身分證壹張沒收之。
    事  實
一、丙○前於民國（下同）八十二年間，因違反肅清煙毒條例案件，經臺灣台南地方
    法院判處有期徒刑四年確定，又因搶奪案件，經該院判處有期徒刑一年二月確定
    ，上開二案經裁定應執行刑為有期徒刑五年，並於八十四年六月十三日縮短刑期
    假釋出監，其於假釋期間內之八十六年間，因違反麻醉藥品管理條例及槍砲彈藥
    刀械管制條例案件，經臺灣士林地方法院判處應執行有期徒刑二年確定，並接續
    執行上開假釋經撤銷後之殘刑三年四月二十七日後，又於八十八年九月二十七日
    縮短刑期假釋出監，其於假釋期間內之九十一年間又經撤銷假釋，應執行殘刑二
    年三月二十八日，經通緝到案後現在監執行中（不構成累犯）。丙○因知悉其未
    到案執行上開假釋經撤銷後之殘刑而遭通緝，為逃避員警追緝，遂與真實姓名年
    籍不詳綽號「嘉明」之成年男子（下稱綽號「嘉明」之男子），基於共同犯意聯
    絡，於九十一年七月初某日，在臺北市○○區○○路某處，由丙○將其本人照片
    一張及現金新台幣一萬元之代價交予綽號「嘉明」之男子，由綽號「嘉明」之男
    子於不詳時間，在不詳處所偽造其上有偽造「內政部印」公印文之「杜世柔」國
    民身分證一張（其上相片欄黏貼丙○之照片）後，將偽造完成之「杜世柔」國民
    身分證交予丙○，供其使用，足以生損害於杜世柔及戶政機關對於國民身分證管
    理之正確性。嗣於九十一年七月十一日上午十時許，臺北縣政府警察局刑警隊員
    警持搜索票在臺北縣五股鄉○○路一六七之一號六樓甲○○（所涉妨害國幣治罪
    條例案件部分，另行審理）住處進行搜索時，丙○因亦在甲○○住處內而接受員
    警詢問身分，即持上開偽造之「杜世柔」國民身分證供員警查驗而行使之，足以
    生損害於杜世柔及戶政機關對於國民身分證管理之正確性。後因員警發覺該身分
    證件有異而當場查獲，並扣得偽造之「杜世柔」國民身分證一張。
二、案經臺北縣政府警察局報請臺灣板橋地方法院檢察署檢察官偵查起訴。
    理  由
一、右揭犯罪事實，業據被告丙○於警詢、檢察官偵查中及乙○審理時坦承不諱，並
    有查獲之「杜世柔」國民身分證一張扣案足稽，且該「杜世柔」身分證經乙○函
    請內政部警政署刑事警察局鑑定結果，認該身分證上無浮水印，印刷紋線、字跡
    均與標準身分證樣張不符，及其上之「內政部印」之印文部分均係偽造之事實，
    復有內政部警政署刑事警察局九十二年五月一日刑鑑字第七五四○九號、九十二
    年十一月十八日刑鑑字第二一四六九四號鑑驗通知書各一件在卷可佐。綜上足認
    被告自白與事實相符。本件事證明確，被告犯行洵堪認定，應依法論科。
二、被告丙○將其照片交由綽號「嘉明」之男子偽造「杜世柔」國民身分證（含其上
    偽造之「內政部印」公印文），並進而行使，核其所為係犯刑法第二百十六條、
    第二百十二條之行使偽造國民身分證罪、第二百十八條之偽造公印文罪。被告偽
    造國民身分證後進而行使，偽造之低度行為應為行使之高度行為所吸收，不另論
    罪。被告與綽號「嘉明」之男子間，就上開犯行有犯意聯絡及行為分擔，均為共
    同正犯。被告所犯偽造身分證上「內政部印」公印文之犯行部分，雖未據公訴人
    起訴，然因與已起訴部分有牽連犯之裁判上一罪關係，為起訴效力所及，乙○自
    得併予審理。被告所犯行使偽造國民身分證及偽造公印文二罪間，有方法結果之
    牽連關係，應依刑法第五十五條規定從一重之偽造公印文罪處斷。爰審酌被告有
    多次犯罪前科，素行不佳、犯罪動機、手段、目的、所生危害及犯罪後坦承犯行
    之態度等一切情狀，量處如主文所示之刑，並諭知易科罰金之折算標準，以資懲
    儆。
三、扣案之偽造「杜世柔」國民身分證一張（含相片欄內黏貼之丙○相片一張及其上
    偽造之「內政部印」公印文一枚），係被告所有（被告所購得）並供其犯行使偽
    造國民身分證罪所用之物，依刑法第三十八條第一項第二款之規定宣告沒收之（
    該國民身分證既已沒收，其上黏貼之丙○相片一張、偽造之「內政部印」公印文
    一枚即在其內，不再另為沒收之諭知）。至員警查獲時在現場另扣得偽造之「劉
    吉仁」國民身分證一張，並非違禁物，被告否認為其所有，亦無證據證明為被告
    所有而與被告本案犯行有關，故不在本案被告宣告刑項下併予宣告沒收，附此敘
    明。
四、末按「除被告所犯為死刑、無期徒刑、最輕本刑為三年以上有期徒刑之罪或高等
    法院管轄第一審案件者外，於前條第一項程序進行中，被告先就被訴事實為有罪
    之陳述時，審判長得告知被告簡式審判程序之旨，並聽取當事人、代理人、辯護
    人及輔佐人之意見後，裁定進行簡式審判程序。」九十二年九月一日起施行之修
    正後刑事訴訟法第二百七十三條之一第一項定有明文。查本件被告丙○所犯之罪
    ，法定本刑並非死刑、無期徒刑、最輕本刑為三年以上有期徒刑之罪，且被告於
    乙○九十二年十月十六日準備程序進行中，就被訴之事實為有罪之陳述，經告知
    被告簡式審判程序之旨，被告及公訴人對於本件改依簡式審判程序審理亦均表示
    無意見，是乙○合議庭依前揭刑事訴訟法規定，裁定本件由受命法官獨任進行簡
    式審判程序，附此敘明。
據上論斷，應依刑事訴訟法第二百七十三條之一第一項、第二百九十九條第一項前段
，刑法第二十八條、第二百十六條、第二百十二條、第二百十八條、第五十五條、第
四十一條第一項前段、第三十八條第一項第二款，罰金罰鍰提高標準條例第一條前段
、第二條，判決如主文。
本案經檢察官丁○○到庭執行職務。
中      華      民      國    九十二    年     十二     月    二十五    日
                                      臺灣板橋地方法院刑事第十三庭
                                          法  官  白   光   華
右正本證明與原本無異。
如不服本判決，應於判決送達後十日內，向乙○提出上訴狀。
                                          書記官  陳   靜   怡
中      華      民      國    九十二    年     十二     月    二十五    日
附錄本案論罪科刑法條全文：
刑法第二百十二條
偽造、變造護照、旅券、免許證、特許證及關於品行、能力、服務或其他相類之證書
、介紹書，足以生損害於公眾或他人者，處一年以下有期徒刑，拘役或三百元以下罰
金。
刑法第二百十六條
行使第二百十條至第二百十五條之文書者，依偽造、變造文書或登載不實事項或使登
載不實事項之規定處斷。
中華民國刑法第二百一十八條
偽造公印或公印文者，處五年以下有期徒刑。
盜用公印或公印文足以生損害於公眾或他人者，亦同。


司法院資訊處製作；財團法人民間司法改革基金會備份。
